【裁判字號】    91,訴,1376
【裁判日期】    921127
【裁判案由】    遷讓房屋
【裁判全文】
臺灣士林地方法院民事判決              91年度訴字第1376號
原      告  丁○○
訴訟代理人  林元祥律師
被      告  海渡實業股份有限公司
法定代理人  乙○○
被      告  甲○○
右二人共同
訴訟代理人  林文淵律師
複  代理人  丙○○
上列當事人間遷讓房屋事件，本院於中華民國92年10月6 日言詞
辯論終結，判決如下：
    主  文
被告應將坐落台北市○○區○○段3 小段31303 建號即門牌號碼
台北市○○區○○街366 號19樓之1 房屋全部騰空後遷讓交付原
告。
訴訟費用由被告負擔。
本判決於原告以新台幣壹佰玖拾陸萬元供擔保後，得假執行；但
被告如以新台幣伍佰捌拾捌萬元供擔保後，得免為假執行。
    事實及理由
一、原告起訴主張：台北市○○區○○段3 小段31303 建號即門
    牌號碼台北市○○區○○街366 號19樓之1 房屋（下稱系爭
    房屋），原為訴外人吳幸琪所有，嗣由訴外人徐華民取得執
    行名義後，聲請鈞院以89年度執字第12630 號強制執行事件
    （下稱系爭執行事件）查封拍賣系爭房屋，而由徐華民於拍
    賣程序中承受，於民國91年1 月11日登記為所有權人。之後
    徐華民將系爭房屋售予原告，並於91年2 月25日完成所有權
    移轉登記，原告現為系爭房屋之所有權人。因被告二人未經
    原告同意，竟假借與訴外人羅彩娥間未經公證之協議書，自
    89 年8月起無權占用系爭房屋迄今，爰依民法第767 條之規
    定提起本訴。並聲明：(一)被告應將系爭房屋全部騰空後遷讓
    交付原告。(二)願供擔保，請准宣告假執行。
二、被告二人則以：羅彩娥與被告甲○○早在89年4 月間已有與
    被證2 協議書相同內容之手寫草約存在，之後雙方於89年5
    月20日再簽訂被證2 之協議書，被告占有系爭房屋即是基於
    該協議書中約定之租賃關係，租期為82個月，並非無權占有
    。之後系爭房屋由徐華民承受或是由原告買受，應有民法第
    425 條「買賣不破租賃」之適用。且系爭房屋於系爭執行事
    件進行中，徐華民已表示同意系爭房屋供被告繼續使用，但
    事後徐華民卻違背協議，與原告成立假買賣，再由原告本於
    所有權人之地位訴請被告遷讓房屋，實無理由等語。並聲明
    ：(一)駁回原告之訴。(二)如受不利之判決，願供擔保免為假執
    行。
三、兩造不爭執之事實：
  (一)被告二人迄今仍占有系爭房屋。
  (二)系爭房屋原所有權人為吳幸琪，已由徐華民於系爭執行事件
    拍賣程序中承受，並於91年1 月11日辦妥所有權之登記。
四、得心證之理由：
本件兩造爭執之處，應在於原告是否為系爭房屋現在之所有權人
及被告有無正當權源占有系爭房屋？
  (一)按第三人主張表意人與相對人通謀而為虛偽意思表示者，該
    第三人應負舉證之責，最高法院47年台上字第29號判例可以
    參照。查原告主張向徐華民買受系爭房屋，已於91年2 月25
    日完成所有權移轉登記，為系爭房屋現在之所有權人，業據
    原告提出與所述相符之所有權狀影本、系爭房屋登記簿謄本
    、異動索引表等件為證，並經本院依被告聲請向台北市士林
    地政事務所調閱原告與徐華民間就系爭房屋之買賣所有權移
    轉資料影本查閱屬實，被告迄今未提出徐華民與原告間有何
    虛偽買賣之情形，其空言指稱原告並非系爭房屋現在之所有
    權人，殊非可採。
  (二)次按，以無權占有為原因，請求返還所有物之訴，如原告為
    所有權人，被告以非無權占有為抗辯者，原告於被告無權占
    有之事實，無舉證責任。被告應就其取得占有係有正當權源
    之事實證明之。如不能證明，則應認原告之請求為有理由。
    查，本件被告固辯稱系爭執行事件進行中，徐華民有表示同
    意被告二人繼續占有系爭房屋云云。惟未舉出任何證據以實
    其說，則被告此部分之辯解，自不能認為真正。次查，被告
    另辯以其占有系爭房屋，係依據羅彩娥與被告甲○○簽立之
    被證2 協議書中約定之租賃關係，且雙方得就該協議書之內
    容早於89年4 月間即有手寫草約存在，該租賃關係對於之後
    買受系爭房屋之原告仍繼續存在，被告並非無權占有云云。
    惟被告亦未提出所謂之「手寫草約」為佐，無從認定羅彩娥
    與被告甲○○在89年4 月即有被證2 之協議內容存在。且民
    法所謂「買賣不破租賃」之規定係指：「出租人於租賃物交
    付後，承租人占有中，縱將其所有權讓與第三人，其租賃契
    約，對於受讓人仍繼續存在。」、「前項規定，於未經公證
    之不動產租賃契約，其期限逾五年或未定期限者，不適用之
    。」（民法第425 條參照），故該條第1 項之適用，原則上
    應以讓與租賃物之所有權人與出租人具有同一性為要件，因
    此縱認被告提出之被證2 協議書第5 條約定為真，然觀之該
    協議書記載之出租人為羅彩娥，並非系爭房屋之原所有權人
    吳幸琪或徐華民，且被告亦未提出任何證據證明羅彩娥之出
    租行為，有得到吳幸琪或徐華民之同意之情形，自無上開法
    條之適用或類推適用可言（最高法院86年台上163 判例參照
    ）。又依被告主張之租賃期限長達82個月，已超過5 年，被
    告也未提出該協議書有經過公證等情，則依前揭法條第2 項
    之規定，亦不適用同條第1 項買賣不破租賃之規定，亦即系
    爭房屋之現所有權人即原告可不受該協議書約定租賃關係之
    拘束，被告不得以此主張為有權占有，故被告此部份所辯，
    也不足採信。
  (三)綜上，被告二人既無法提出其占有系爭房屋之正當權源，則
    原告自得依民法第767 條前段之規定：「所有人對於無權占
    有或侵奪其所有物者，得請求返還之。」，請求被告將系爭
    房屋全部騰空後遷讓交付原告，洵屬有據，應予准許。
五、兩造陳明願供擔保，聲請宣告假執行或免為假執行，經核均
    無不合，爰分別酌定相當之擔保金額宣告之。
六、本件為判決基礎之事證已臻明確，兩造其餘攻擊防禦及立證
    方法，核於判決結果不生影響，毋庸一一論述，附此敘明。
七、據上論結，原告之訴為有理由，並依民事訴訟法第78條、第
    85條第1 項前段、第390 第2 項、第392 條，判決如主文。
中    華    民    國    92    年    11    月    27    日
                  民事第一庭  法  官  洪舜帆
以上正本證明與原本無異。
如對本判決上訴須於判決送達後20日內向本院提出上訴狀。
中    華    民    國    94    年    4     月     8    日
                              書記官  楊婷婷


司法院資訊處製作；財團法人民間司法改革基金會備份。
